【裁判字號】    97,易,183
【裁判日期】    980630
【裁判案由】    詐欺等
【裁判全文】
臺灣士林地方法院刑事判決              97年度易字第183號
    公  訴  人  臺灣士林地方法院檢察署檢察官
    被      告  丙○○
                甲○○
上列被告等因詐欺案件，經檢察官提起公訴（臺灣士林地方法院
檢察署96年度偵緝字第1111、1133號）及移送併辦（臺灣新竹地
方法院檢察署96年度偵緝字第822號），本院判決如下：
    主  文
丙○○幫助意圖為自己不法之所有，以詐術使人將本人之物交付
，處有期徒刑陸月，如易科罰金，以新臺幣壹仟元折算壹日，減
為有期徒刑參月，如易科罰金，以新臺幣壹仟元折算壹日。
甲○○幫助意圖為自己不法之所有，以詐術使人將本人之物交付
，處有期徒刑參月，如易科罰金，以新臺幣壹仟元折算壹日，減
為有期徒刑壹月又拾伍日，如易科罰金，以新臺幣壹仟元折算壹
日。
    事  實
一、丙○○、甲○○分別於預見提供自己銀行帳戶或行動電話門
    號予不明人士使用，將可能幫助他人以之為詐欺取財犯罪工
    具，仍分別基於縱有人以其帳戶或門號供作詐欺取財犯罪所
    用亦不違背其本意之未必故意，丙○○於民國95年8 月14日
    在臺灣中小企業銀行（下稱臺灣中小企銀）中壢分行開設帳
    號「00000000000000」號帳戶，及於95年10月19日在新竹國
    際商業銀行（現改為渣打銀行；下稱新竹國際商銀）中原簡
    易型分行開設帳號「000000000000000 」號帳戶後，於不詳
    時、地，將該等帳戶之存摺、提款卡及密碼一次交付予真實
    姓名年籍不詳之詐欺犯罪集團成員，另甲○○於95年9 月10
    日向中華電信股份有限公司（下稱中華電信）申請行動電話
    門號「0000000000」號預付卡後，亦於不詳時、地，將門號
    卡片交付予該詐欺犯罪集團成員。嗣該詐騙犯罪集團成年成
    員，基於意圖為自己不法之所有之詐欺取財故意，於(一)95年
    10月24日，向在新竹市○區○○○路住處上網之林柏青佯稱
    係外號「佳穎」之援交女子，可相約吃飯，致林柏青陷於錯
    誤，於95年10月24日，匯款新台幣（下同）2 萬2 千555 元
    至丙○○提供之上開臺灣中小企銀中壢分行帳戶，嗣佯稱林
    柏青操作提款機不當，須設定電話語音約定轉帳功能，致林
    柏青再誤信為真，於95年10月26日依指示設定，匯款8 萬1
    千387 元（移送併辦意旨書誤載為8 萬1 千404 元）至丙○○提供之上開新竹國際商銀中原簡易型分行帳戶，均旋遭提
    領一空；嗣林柏青查覺有異，始知受騙；(二)95年10月27日，
    向在臺北市○○路○ 段住處上網之丁○○佯稱係外號「佳穎
    」之援交女子，可相約見面，待丁○○抵達相約地點後，自
    稱「佳穎」者即以甲○○提供之上開中華電信行動電話門號
    與丁○○聯絡，要求先匯款4 千元，致丁○○陷於錯誤，於
    同日匯款4 千元至林育宗（經檢察官另案偵查中）另提供之
    臺新國際商業銀行關東橋分行帳戶，嗣該集團自稱「佳穎」
    大哥者以盧中原（經檢察官另案偵查通緝中）另提供之行動
    電話門號聯絡，佯稱須透過操作自動櫃員機以確認身分，致
    丁○○再誤信為真，於95年10月28日依指示操作，轉帳2 萬
    3 千456 元至丙○○提供之上開臺灣中小企銀中壢分行帳戶
    ，均旋遭提領一空；嗣丁○○查覺有異而欲取消交易，竟遭
    該詐欺集團成員恐嚇稱係竹聯幫黑道大哥，丁○○心生畏懼
    而依指示匯款及設定電話語音約定轉帳功能，陸續匯款至林
    育宗（經檢察官另案偵查中）另提供之臺新國際商業銀行關
    東橋分行帳戶、孟繁文（經檢察官另案偵查通緝中）另提供
    之華南商業銀行北新分行、合作金庫新店分行、臺灣郵政新
    店清潭分局帳戶後報警處理。
二、案經丁○○訴由臺北市政府警察局內湖分局報告臺灣士林地
    方法院檢察署檢察官偵查起訴，及經林柏青訴由新竹市警察
    局第三分局報告臺灣新竹地方法院檢察署檢察官偵查後移送
    併辦。
    理  由
一、證據能力：
    本件當事人對於本院認定事實所引用之證據資料，於本院審
    理中陳明同意引用為本案證據（見本院98年4 月29日、5 月
    27日審理筆錄），本院審酌該等言詞供述及書面作成時之情
    況認為適當，依刑事訴訟法第159 條之5 之規定，均有證據
    能力，合先敘明。
二、被告等之辯解：
    訊據被告丙○○、甲○○均矢口否認有何幫助詐欺取財犯行
    。被告丙○○辯稱：伊將包括上開臺灣中小企銀中壢分行、
    新竹國際商銀中原簡易型分行在內的6 、7 個銀行帳戶之存
    摺、提款卡及密碼，都放在1 個包包內，包包放在伊當時位
    於中壢市○○○街的住處，後來伊於94年搬到中原大學附近
    ，包包在搬家時遺失，95年初伊想要使用帳戶時，才發現帳
    戶都不見了，伊有去郵局想要掛失存摺，但郵局的人要伊去
    派出所開證明，伊當時作生意蠻忙的，沒有去完成掛失手續
    ，其他帳戶伊都沒有去掛失，也沒有報警，因為伊想說帳戶
    裡沒有多少錢，不見沒有關係云云。被告甲○○辯稱：伊上
    開中華電信門號在辦完1 個月後，就在釣魚場不見，當時伊
    在釣魚，將手機、皮夾一起放在水泥地上，後來伊上完廁所
    回來後，東西都不見了，當天是伊、伊太太及她姐姐一起去
    的，伊有告訴伊太太，由伊太太幫伊掛失手機門號，不見的
    皮夾裡面有錢、健保卡，健保卡伊有去申請補發云云。
三、認定犯罪事實所憑之證據及理由：
(一)、如事實欄所述被害人丁○○、林柏青遭真實姓名年籍不詳之
    犯罪集團成員施用詐術，致陷於錯誤而交付款項之經過，業
    據證人丁○○、林柏青於警詢及偵查中證述明確（見臺灣新
    竹地方法院檢察署96年度偵字第4050號偵查卷附林柏青95年
    10月29日警詢筆錄、96年9 月11日偵訊筆錄，及臺灣士林地
    方法院檢察署96年度偵字第1388號偵查卷附丁○○95年11月
    17日警詢筆錄、96年2 月15日偵訊筆錄、96年度偵緝字第11
    11號偵查卷附丁○○96年11月21日偵訊筆錄），且有被告丙○○上開臺灣中小企銀中壢分行、新竹國際商銀帳戶中原簡
    易型分行之開戶資料及往來明細、被告甲○○上開中華電信
    行動電話門號申請資料、被害人丁○○及林柏青之轉帳執據
    等件附卷可稽（以上見臺灣新竹地方法院檢察署96年度偵字
    第4050號偵查卷第18至27頁、臺灣士林地方法院檢察署96年
    度偵字第1388號偵查卷第76至78頁、96年度偵緝字第1111號
    偵查卷第31至32頁），堪認被害人分別遭詐欺犯罪集團詐欺
    取財，且詐欺犯罪集團成員於行騙被害人過程中，有以被告
    甲○○之中華電信行動電話門號與被害人聯絡、被害人受詐
    騙金額有匯入被告丙○○之臺灣中小企銀中壢分行及新竹國
    際商銀中原簡易型分行帳戶無訛；
(二)、被告丙○○雖辯稱伊上開臺灣中小企銀中壢分行、新竹國際
    商銀中原簡易型分行帳戶資料，於94年底搬家時遺失、於95
    年初發現不見云云。惟查，本件被告丙○○上開銀行帳戶，
    分別係於95年8 月14日、95年10月19日開戶等情，有被告開
    戶資料在卷可考（見臺灣士林地方法院檢察署96年度偵字第
    1388號偵查卷第76至78頁、臺灣新竹地方法院檢察署96年度
    偵字第4050號偵查卷第21、22、25頁），被告丙○○竟稱帳
    戶於94年底遺失，洵屬無稽，而其自承同時發現包含上開帳
    戶在內之6 、7 個帳戶資料不見，惟均未完成掛失手續或報
    警，任令多個帳戶不知去向，亦與常情相違，難信被告丙○○辯稱遺失帳戶乙節為真實；
(三)、被告甲○○雖辯稱伊上開中華電信行動電話門號於辦完1 個
    月後，即連同放有錢及健保卡之皮夾，一併在釣魚場遺失，
    伊請太太幫忙掛失門號，自己去申請補發健保卡云云。惟查
    ，被告甲○○聲請傳訊之證人即其妻乙○○於偵查及審理中
    證稱：伊先生於95年9 月間在釣魚場不見1 支手機，當時還
    掉了皮包、健保卡，伊先生有叫伊去辦停話，伊過了1 星期
    左右才去辦理，健保卡是伊先生自己去辦補發，伊幫伊先生
    辦停話的手機是和信門號0000000000號，不是0000000000號
    ，伊印象中伊先生只有不見過1 支手機等語（見臺灣士林地
    方法院檢察署96年度偵緝字第1111號偵查卷附96年10月9日
    偵訊筆錄、本院98年5 月27日審理筆錄），該證人已明白證
    稱幫被告甲○○辦理停話之行動電話門號，並非本件中華電
    信0000000000號門號乙情明確，又被告上開中華電信行動電
    話門號，未有自動申請停話、換補卡等掛失紀錄，僅曾於95
    年11月3 日遭風險停話乙情，有中華電信公司客戶服務處96
    年9 月20日、97年8 月20日查詢電信使用者資料函覆單各1
    份附卷可稽（見同上偵查卷第30至31頁、本院審理卷附中華
    電信公司函覆單），再被告以遺失為由，申請補發健保IC卡
    之日期係94年4 月及94年12月，均係本件被告於95年9 月10
    日申請上開中華電信門號之前乙情，亦有中央健保局97年8
    月19日函在卷可考（見本院審理卷附中央健保局函、中華電
    信公司函覆單），被告供稱門號遺失之過程，與證人所述及
    卷內資料明顯歧異矛盾，難信被告甲○○辯稱遺失門號乙節
    為真實；
(四)、再查近來社會上詐欺犯案猖獗，犯案者每利用人頭行動電話
    門號或金融帳戶作為犯罪工具，一般人均有應妥善保管該等
    資料，以防遭人作為犯罪使用之認知，本件被告丙○○辯稱
    遺失臺灣中小企銀中壢分行、新竹國際商銀中原簡易型分行
    帳戶資料、被告甲○○辯稱遺失中華電信行動電話門號等節
    均不可採，已如前述，而被告等復均未能陳明該等應由個人
    妥善保管之資料，何以流為犯罪使用，衡以實施詐欺取財犯
    罪之徒，若非確定帳戶或門號申請人同意交付，而無報警或
    掛失之可能，當不至以該帳戶或門號為犯罪工具，本件顯係
    被告等同意交付帳戶或門號資料予他人，並有容認他人作為
    詐欺取財犯罪使用之未必故意，甚為灼然。
(五)、揆諸前揭各節所述，本件被告丙○○、甲○○兩人犯罪事證
    均屬明確，應依法論科。
四、論罪科刑：
(一)、按刑法上之幫助犯，係對於犯罪與正犯有共同之認識，而以
    幫助之意思，對於正犯資以助力，而未參與實施犯罪之行為
    者而言（最高法院88年度臺上字第1270號判決意旨參照），
    被告丙○○、甲○○分別提供帳戶及門號資料供他人使用，
    惟尚查無被告等有以自己實施詐欺取財犯罪之意思，而與他
    人為詐欺取財犯罪之犯意聯絡，或被告等有直接參與詐欺取
    財犯罪構成要件行為分擔之情事，均尚非詐欺取財罪之正犯
    ，核被告丙○○、甲○○所為，均係犯刑法第30條第1 項、
    第339 條第1 項之幫助詐欺取財罪。檢察官起訴書之犯罪事
    實欄，除記載被告丙○○、甲○○提供帳戶及門號資料，供
    詐欺犯罪集團成員作為對被害人詐欺取財犯罪時使用之外，
    另記載詐欺犯罪集團成員並以他人提供之帳戶及門號資料作
    為對被害人恐嚇取財犯罪時使用，惟該部分僅屬於背景事實
    之描述，無涉於本件被告丙○○、甲○○之犯罪事實，被告
    兩人均僅涉犯幫助詐欺取財罪等情，業據蒞庭檢察官於審理
    中陳明在案（見本院98年4 月29日、5 月27日審理筆錄）；
    本案起訴書（臺灣士林地方法院檢察署檢察官96年度偵緝字
    第1111、1133號）就被告丙○○之犯罪事實，雖僅以其提供
    臺灣中小企銀中壢分行帳戶資料，供詐欺犯罪集團成員作為
    對被害人丁○○詐欺取財犯罪時使用，惟移送併辦案件（臺
    灣新竹地方法院檢察署96年度偵緝字第822 號）被害人林柏
    青，與本案被害人丁○○同於95年10月份，同遭詐欺犯罪集
    團以化名「佳穎」、佯稱援交之詐騙手法詐騙，林柏青受騙
    款項並係於相近時間內匯入被告丙○○之臺灣中小企銀中壢
    分行帳戶及新竹國際商銀中原簡易型分行帳戶，足認被告丙○○係同時提供其臺灣中小企銀中壢分行帳戶及新竹國際商
    銀中原簡易型分行帳戶予詐欺犯罪集團使用，其僅以1 次幫
    助行為提供其上開兩帳戶資料，為他人之詐欺取財犯行提供
    助力，僅成立1 個幫助詐欺取財犯行，移送併辦部分與本案
    有實質上一罪關係，本院應併予審理，均附此敘明。被告丙○○、甲○○均為幫助犯，爰均依刑法第30條第2 項規定，
    按正犯之刑減輕之。
(二)、爰審酌被告丙○○、甲○○分別提供其帳戶及門號資料予他
    人詐欺取財犯罪使用，助長犯罪風氣猖獗，增加被害人尋求
    救濟及治安機關查緝之困難，且犯罪後均未坦承犯行，飾詞
    狡辯，態度不佳，暨被告等各別之生活狀況、品行、智識程
    度、被害人受騙損失之金額等一切情狀，分別量處如主文所
    示之刑，並均諭知易科罰金之折算標準。
(三)、本件被告丙○○、甲○○犯幫助詐欺取財罪之時間，均係於
    96年4 月24日之前，雖被告等均於犯罪後逃亡經通緝歸案，
    但被告丙○○、甲○○均係於96年8 月24日遭通緝，有其等
    通緝書在卷可稽，均係於中華民國96年罪犯減刑條例於96年
    7 月16日施行之後，自與同條例第5 條規定：「本條例施行
    前，經通緝而未於中華民國96年12月31日以前自動歸案接受
    偵查、審判或執行者，不得依本條例減刑」不合，且無該條
    例所定其他不得減刑之情形，爰均依同條例第2 條第1 項第
    3 款規定減其宣告刑2 分之1 ，並均諭知減刑後易科罰金之
    折算標準。
據上論斷，應依刑事訴訟法第299 條第1 項前段，刑法第30條第
1 項、第2 項、第339 條第1 項、第41條第1 項前段，刑法施行
法第1 條之1 ，中華民國96年罪犯減刑條例第2 條第1 項第3 款
、第7 條、第9 條，判決如主文。
本案經檢察官張紜瑋到庭執行職務
中    華    民    國    98    年    6     月    30    日
                  刑事第五庭審判長法  官  李  育  仁
                                  法  官  許  辰  舟
                                  法  官  孫  曉  青
以上正本證明與原本無異。
如不服本判決應於收受判決後10日內向本院提出上訴書狀，並應
敘述具體理由；其未敘述上訴理由者，應於上訴期間屆滿後20日
內向本院補提理由書狀（均須按他造當事人之人數附繕本）「切
勿逕送上級法院」。
                                  書記官  李  佳  穎
中    華    民    國    98    年    6     月    30    日
附錄本案論罪科刑法條全文：
刑法第339條
意圖為自己或第三人不法之所有，以詐術使人將本人或第三人之
物交付者，處5 年以下有期徒刑、拘役或科或併科1 千元以下罰
金。
以前項方法得財產上不法之利益或使第三人得之者，亦同。
前2 項之未遂犯罰之。


司法院資訊處製作；財團法人民間司法改革基金會備份。
